臺灣臺中地方法院刑事判決
110年度簡上字第552號
上  訴  人  
即  被  告  陳宥呈


選任辯護人  林勝安律師
上列被告因詐欺案件，不服本院臺中簡易庭中華民國110年11月2
4日110年度簡字第1174號第一審刑事簡易判決（聲請簡易判決處
刑案號：109年度偵字第32240號），提起上訴，本院管轄之第二
審合議庭判決如下：
    主    文
原判決撤銷。
陳宥呈犯詐欺取財罪，處有期徒刑肆月，如易科罰金，以新臺幣
壹仟元折算壹日。
    犯罪事實
一、陳宥呈透過網路遊戲「仙劍問情」認識陳裕璋，明知自身並
    未實際經營禮儀及靈骨塔事業，竟意圖為自己不法之所有，
    基於詐欺取財之接續犯意，於民國109年6月間，數次向陳裕
    璋佯稱：其從事禮儀師接案，但缺乏資金，如投資總額達新
    臺幣（下同）8萬元即可獲利20萬元云云，致使陳裕璋、劉
    庭語誤信以為真，因而陷於錯誤，而由其妻劉庭語先後於10
    9年6月24日、25日、26日、29日，各匯款8千元、2萬元、8
    千元、6千元至陳宥呈申設之兆豐國際商業銀行（下稱兆豐
    銀行）帳號00000000000號帳戶（下稱系爭帳戶）內；另於
    同年月30日，與劉庭語一同前往臺中市○○區○○路000號，當
    場將現金3萬8千元交與陳宥呈，陳宥呈則將其身分證、健保
    卡及所簽發面額20萬元之本票1紙（下稱系爭本票）交付予
    陳裕璋，以訛稱為上開投資案之擔保云云。然陳宥呈嗣後並
    未給付任何獲利，復片面中斷聯繫而音訊全無，陳裕璋、劉
    庭語發覺受騙而報警，始悉上情。
二、案經陳裕璋、劉庭語訴由臺中市政府警察局清水分局報告臺
    灣臺中地方檢察署檢察官偵查起訴。
    理    由
一、本判決下述所引用被告以外之人於審判外之供述證據，均經
    本院於審判時當庭直接提示而為合法調查，檢察官、被告陳
    宥呈及辯護人均同意作為證據（見本院簡上卷第79頁），而
    本院審酌上開供述證據資料製作時之情況，並無不當取供或
    證明力明顯過低之瑕疵，認以之作為證據應屬適當，依刑事
    訴訟法第159條之5規定，認均具有證據能力。而本案所引用
    之其餘非供述證據，並無證據證明係實施刑事訴訟程序之公
    務員違背法定程序所取得，依刑事訴訟法第158條之4規定之
    反面解釋，應認均具有證據能力，併此敘明。
二、上開犯罪事實，業據被告於本院審理中坦承不諱（見本院易
    字卷第75頁、本院簡上卷第86頁），核與證人即告訴人陳裕
    璋、劉庭語於警詢及偵查中之陳述或證述大致相符（見偵卷
    第21頁至第27頁、第80頁至第82頁、第115頁至第116頁），
    並有被告之身分證及健保卡扣案可憑，復有告訴人劉庭語之
    華南銀行清水分行帳戶、清水南社郵局帳戶之存摺封面暨內
    頁交易明細影本（見偵卷第49頁至第52頁）、自動櫃員機轉
    帳交易畫面翻拍照片、交易明細表(見偵卷第55頁至第57頁)
    、告訴人陳裕璋之手機通聯記錄翻拍照片（見偵卷第59頁）
    、臺中市政府警察局清水分局109年7月6日扣押筆錄、扣押
    物品目錄表、扣押物品收據(見偵卷第29頁至第35頁)、系爭
    本票影本(見偵卷第37頁)、兆豐銀行109年7月23日兆銀總集
    中字第1090039504號函暨系爭帳戶之客戶基本資料表、客戶
    存款往來交易明細表、客戶電子銀行自行/被代理行交易查
    詢表(見偵卷第41頁至第48頁)、系爭帳戶存摺封面翻拍照片
    (見偵卷第53頁)在卷可稽，足認被告上開任意性自白與事實
    相符，堪以採信。綜上所述，本案事證明確，被告上揭犯行
    洵堪認定，應依法論科。
三、論罪科刑　
　㈠核被告所為，係犯刑法第339條第1項之詐欺取財罪。其本案
    多次向告訴人2人施行詐術，致告訴人2人先後於上開時間交
    付款項，均係基於單一犯罪決意，於密切接近之時間、地點
    接續實施之數舉動，各侵害同一法益，且各舉動之獨立性薄
    弱，依一般社會健全觀念在時間差距上難以強行分開，應分
    別視為數個舉動之接續施行較為合理，而各論以接續犯之包
    括一罪。
　㈡被告本案係以一行為侵害告訴人2人之財產權，同時觸犯數相
    同罪名，為想像競合犯，應依刑法第55條規定，從一重之詐
    欺取財罪處斷。
四、將原判決撤銷改判之說明　
　㈠原審認被告犯罪事證明確，予以論罪科刑，固非無見，惟查
    ，被告已與告訴人2人成立調解，並於110年11月12日前匯款
    3千元；復於原審判決後，依調解內容賠償餘款7萬7千元完
    畢，有本院110年度中司刑移調字第1221號調解程序筆錄及
    公務電話紀錄在卷可證（見本院易字卷第83頁、本院簡字卷
    第13頁、本院簡上卷第47頁），原審未及審酌被告上開犯罪
    後態度作為被告之科刑基礎，復就被告本案犯罪所得7萬7千
    元部分諭知沒收及追徵其價額；且未說明構成想像競合犯之
    理由，均有未合。從而，被告提起上訴意旨略以其坦承犯行
    且已與告訴人2人成立調解並賠償完畢，原審量刑過重，請
    求從輕量刑等語，為有理由，自應由本院予以撤銷改判。
　㈡爰以行為人之責任為基礎，審酌被告正值青壯之年，有相當
    之工作能力，不思循正途賺取所需，為謀一己私利，而為本
    案詐欺取財犯行，所為實屬不該；惟念其犯後尚知坦承犯行
    ，復與告訴人成立調解，並依調解內容賠償完畢，堪認被告
    已試圖彌補本案犯行所造成之損害，非無悔意；兼衡其犯罪
    動機、目的、手段、詐得財物之價值、自述之智識程度及家
    庭經濟生活狀況（見本院簡上卷第86頁）等一切情狀，量處
    如主文所示之刑，並諭知易科罰金之折算標準。
　㈢沒收
  ⒈被告本案為取信於告訴人2人而交付之身分證及健保卡，雖均
    屬被告所有且供被告犯罪所用之物，惟因價值低微且均係可
    作廢重新申辦之物，並無沒收實益，依刑法第38條之2第2項
    之規定，不予宣告沒收。而系爭本票暨經被告交與告訴人陳
    裕璋收受，已非屬被告所有，縱然嗣後因雙方成立調解，告
    訴人並將系爭本票交還被告，有債務清償協議書存卷可憑（
    見本院簡上卷第19頁），然該本票並非違禁物，沒收對於預
    防再犯之效果有限，亦無沒收實益，依上開規定，亦毋庸宣
    告沒收及追徵其價額。
  ⒉被告本案詐得之款項共計8萬元（計算式：8千元＋2萬元＋8千
    元＋6千元＋3萬8千元＝8萬元），固為被告本案未扣案之犯罪
    所得，然被告業與告訴人2人成立調解，並依調解內容賠償8
    萬元完畢等情，業經論述如前，堪認被告本案犯罪所得已實
    際合法發還被害人，依刑法第38條之1第5項之規定，自毋庸
    宣告沒收及追徵其價額。
據上論斷，依刑事訴訟法第455條之1第1項、第3項、第364條、
第369條第1項前段、第299條第1項前段，刑法第339條第1項、第
55條、第41條第1項前段，判決如主文。
本案經檢察官康淑芳提起公訴，檢察官陳君瑜到庭執行職務。
中　　華　　民　　國　　111 　年　　2 　　月　　24　　日
                  刑事第五庭  審判長法  官  唐中興
　　　　　　　　　
　　　　　　　　　                  法  官  李怡真
　　　　　　　　　
　　　　　　　　　                  法  官  黃世誠
以上正本證明與原本無異。
不得上訴。
　　　　　　　　　　　　　　　　　　書記官　楊均謙　
中　　華　　民　　國　　111 　年　　2 　　月　　24　　日
附錄論罪科刑法條
中華民國刑法第339條
意圖為自己或第三人不法之所有，以詐術使人將本人或第三人之
物交付者，處5年以下有期徒刑、拘役或科或併科50萬元以下罰
金。
以前項方法得財產上不法之利益或使第三人得之者，亦同。
前二項之未遂犯罰之。